【裁判字號】    89,訴,2090
【裁判日期】    891123
【裁判案由】    撤銷贈與行為等
【裁判全文】
臺灣臺南地方法院民事判決  八十九年度訴字第二○九○號
    原      告  台南區中小企業銀行股份有限公司麻豆分公司
    法定代理人  甲○○
    訴訟代收人  丁○○
    被      告  丙○○
                乙○○○
右當事人間請求撤銷贈與行為等事件，本院判決如左：
    主      文
被告丙○○與乙○○○間於民國八十九年一月十一日就如附表所示之不動產所為之贈
與行為應予撤銷。
被告乙○○○應將如附表所示之不動產，於民國八十九年一月三十一日經台南縣白河
地政事務所以００七五八０號收件，於民國八十九年二月二日所為所有權移轉登記予
以塗銷。
訴訟費用由被告連帶負擔。
    事      實
甲、原告方面：
一、聲明：請求判決如主文所示。
一、聲明：（一）被告丙○○與乙○○○間就座落台南縣後壁鄉○○段一六六六、一
    六六六─二地號等土地貳宗，所有權全部，於民國八十九年一月十一日所為之贈
    與行為應予撤銷。（一）被告乙○○○應塗銷於八十九年二月二日就前開不動產
    所為之所有權移轉登記。
二、陳述：
（一）緣被告丙○○邀同訴外人鄭顯良、王中勝為連帶保證人，於民國八十六年七月
      二十三日向原告借款新台幣（下同）一百五十萬元，約定借款期間自八十六年
      七月二十三日起至八十九年七月二十三日止，利率以原告基本放款利率加年息
      百分之零點四三計算，本息以一個月為一期按月分期攤還，有借據及一般授信
      約定書為證。
（二）然被告丙○○自八十六年十月二十三日起即未依約繳納利息，積欠本金一百四
      十二萬八千四百三十元，經原告屢次催討均置之不理，經原告向  鈞院聲請核
      發支付命令，經  鈞院於八十七年四月十七日以八十七年度促字第一二八九七
      號支付命令命被告丙○○與訴外人鄭顯良、王中勝應連帶給付原告一百四十二
      萬八千四百三十元及自八十六年九月二十三日起至清償日止，按年息百分之十
      點六三計算之利息，暨自八十六年十月二十四日起至清償日止，在六個月以內
      者，按上開利率百分之十，超過六個月者，按上開利率百分之二十計算之違約
      金，上開支付命令亦於八十七年八月六日確定，而仍未能清償，嗣於八十八年
      一月六日始清償本金二萬八千四百三十元嗣後原告經強制執行於八十九年四月
      二十六日分配到本金五十一萬九千六百九十二元及利息四萬五千七百六十八元
      及違約金三十七萬零九百零三元，八十九年五月十九日另經高雄地方法院執行
      處執行本件債務連帶保證人王中勝的財產，原告又分配到本金一萬零一百八十
      六元，被告現尚欠本金八十七萬零一百二十二元未清償。
（三）詎料被告丙○○於八十九年一月十一日竟將其所有座落在台南縣後壁鄉○○段
      一六六六、一六六六─二地號等土地二筆贈與被告乙○○○，並於八十九年二
      月二日完成所有權移轉登記，惟依上所述，被告為本件贈與時，被告丙○○尚
      積欠原告本金一百四十萬元未清償。
（四）按債務人所為之無償行為有害及債權人者，債權人得聲請法院撤銷之，為民法
      第二百四十四條所明定。又判例六十二年台上字第二六０九號：「債權人得依
      民法第二百四十四條規定行使撤銷權，以其債權於債務人為詐害行為時業已存
      在者為限。」今原告之債權於八十六年七月二十三日業已成立，而被告丙○○
      竟於八十九年一月十一日贈與另一被告乙○○○，而於八十九年二月二日完成
      登記，為此提起本訴，求為判決如訴之聲明。
三、證據：提出土地登記簿謄本二件、借據、一般授信約定書影本各一件、本院八十
    七年度促字第一二八九七號支付命令及確定證明影本各一件、分期償還放卡一件
    為證。
乙、被告方面：
    被告均未於言詞辯論期日到場，亦未提出書狀作何聲明或陳述。
丙、本院依職權取調本院八十七年度促字第一二八九七號聲請事件卷宗，並向台南縣
    白河地政事務所調閱該所八十九年一月三十一日以白地字第００七五八０號收件
    之贈與登記資料。
    理      由
甲、程序方面：
    本件被告均未於言詞辯論期日到場，核無民事訴訟法第三百八十六條所列各款情
    形，爰依原告之聲請，由其一造辯論而為判決。
乙、得心證之理由：
一、原告起訴主張：緣被告丙○○邀同訴外人鄭顯良、王中勝為連帶保證人，於八十
    六年七月二十三日向原告借款一百五十萬元，約定借款期間自八十六年七月二十
    三日起至八十九年七月二十三日止，利率以原告基本放款利率加年息百分之零點
    四三計算，本息以一個月為一期按月分期攤還，然被告丙○○自八十六年十月二
    十三日起即未依約繳納利息，積欠本金一百四十二萬八千四百三十元，經原告屢
    次催討均置之不理，經原告向本院聲請核發支付命令，經本院於八十七年四月十
    七日以八十七年度促字第一二八九七號支付命令命被告丙○○與訴外人鄭顯良、
    王中勝應連帶給付原告一百四十二萬八千四百三十元及自八十六年九月二十三日
    起至清償日止，按年息百分之十點六三計算之利息，暨自八十六年十月二十四日
    起至清償日止，在六個月以內者，按上開利率百分之十，超過六個月者，按上開
    利率百分之二十計算之違約金，上開支付命令亦於八十七年八月六日確定，而仍
    未能清償，嗣於八十八年一月六日始清償本金二萬八千四百三十元，至八十九年
    一月十一日為止尚積欠本金一百四十萬元，詎被告丙○○竟於八十九年一月十一
    日竟將其所有座落在台南縣後壁鄉○○段一六六六、一六六六─二地號土地贈與
    被告乙○○○，並於八十九年二月二日完成所有權移轉登記之事實，業據提出系
    爭土地登記簿謄本二件、借據、一般授信約定書影本各一件、本院八十七年度促
    字第一二八九七號支付命令及確定證明影本各一件、分期償還放卡一件為證，核
    屬相符，並經本院依職權本院八十七年度促字第一二八九七號聲請事件卷宗，並
    向台南縣白河地政事務所調閱該所八十九年一月三十一日以白地字第００七五八
    ０號收件之贈與登記資料核閱屬實，自堪信為真實。
二、按債務人所為之無償行為有害及債權人者，債權人得聲請法院撤銷之；又按債權
    人依第一項或第二項之規定聲請法院撤銷時，得並聲請命受益人或轉得人回復原
    狀，民法第二百四十四條第一項、第四項分別定有明定。又按債權人依民法第二
    百四十四條規定，撤銷債務人所為之有償或無償行為者，祇須具備下列之條件，
    （一）為債務人所為之法律行為（二）其法律行為有害於債權人（三）其法律行
    為係以財產權為目的（四）如為有償之法律行為，債務人於行為時，明知其行為
    有害於債權人，受益人於受益時，亦明知其事情。至於債務人之法律行為除有特
    別規定外，無論為債權行為抑為物權行為，均非所問（最高法院四十二年台上字
    第三二三號判例參照）。經查被告丙○○至八十九年一月十一日止，仍積欠原告
    上開借款本金一百四十萬元，屢經催討仍未清償，已如前述，詎被告丙○○竟於
    八十九年一月十一日將如附表所示系爭不動產贈與被告乙○○○，旋於八十九年
    一月三十一日向台南縣白河地政事務所申請所有權移轉登記，並在八十九年二月
    二日完成登記，此經本院依職權向台南縣白河地政事務所查詢無誤，有該所八十
    九年十月十九日八十九所一字第五七七五函所附八十九年一月三十一日收件白地
    字第００七五八０號之贈與登記資料影本在卷足按，則被告丙○○就如附表所示
    之系爭不動產所為之贈與無償行為，顯有害原告之債權，依首開法條規定，原告
    訴請法院撤銷被告丙○○與乙○○○間之前開贈與行為（含債權及物權行為），
    及請求被告乙○○○應將如附表所示之不動產，於八十九年一月三十一日經台南
    縣白河地政事務所以００七五八０號收件，於八十九年二月二日所為所有權移轉
    登記予以塗銷，自屬有據。
三、從而，原告依據民法第二百四十四條第一項、第四項規定，請求被告丙○○與被
    告乙○○○間於民國八十九年一月十一日就如附表所示之不動產所為之贈與行為
    應予撤銷；被告乙○○○應將如附表所示之不動產，於八十九年一月三十一日經
    台南縣白河地政事務所以００七五八０號收件，於八十九年二月二日所為所有權
    移轉登記予以塗銷，為有理由，應予准許
四、結論：原告之訴為有理由，依民事訴訟法第三百八十五條第一項前段、第八十五
    條第二項，判決如主文。
中      華      民      國    八十九    年    十一    月      二十三    日
                                臺灣臺南地方法院民事第二庭
~B法      官  翁金緞
右為正本係照原本作成
如對本判決上訴，須於判決送達後廿日內向本院提出上訴狀
中      華      民      國    八十九    年    十一    月      二十三    日
~B法院書記官  陳著振


司法院資訊處製作；財團法人民間司法改革基金會備份。
